【裁判字號】    93,訴,845
【裁判日期】    971023
【裁判案由】    分割共有物等
【裁判全文】
臺灣高雄地方法院民事判決               93年度訴字第845號
原      告  寅○○
訴訟代理人  宇○○
            地○○
原      告  辰○○
                        號
被      告  天○○
                        號
            戌○○
            午○○○
            酉○○
            子○○
            巳○○
            甲○○○
前列七人共同
訴訟代理人  丙○○
被      告  未○○
訴訟代理人  亥○○
被      告  丑○○
                        號
            壬  ○
            癸○○
            申○○
                        6號
            卯○○
                        號
前列五人共同
訴訟代理人  乙○○
                        號
被      告  戊○○即庚○○○.
            辛○○即庚○○○.
            己○○即庚○○○.
            丁○○○即庚○○.
當事人間分割共有物等事件，本院於民國97年10月9 日言詞辯論
終結，判決如下：
  主  文
被告丑○○、壬○、癸○○、申○○、卯○○、未○○、天○○
、戌○○、午○○○、酉○○、子○○、巳○○、甲○○○、戊○○、辛○○、己○○、丁○○○應就被繼承人黃陳金花所有坐
落高雄縣大樹鄉○○段第五三０地號、地目建、面積四０六點０
五平方公尺之土地應有部分十二分之一，辦理繼承登記。
兩造共有坐落高雄縣大樹鄉○○段第五三０地號、地目建、面積
四０六點０五平方公尺之土地，其分割方法如附表二方案乙所示
。
訴訟費用由兩造各按如附表三所示之比例負擔。
  事實及理由
壹、程序部分：
一、本件被告戌○○、未○○、甲○○○、酉○○、子○○、巳
    ○○、戊○○、辛○○、己○○、丁○○○等10人均經合法
    通知，無正當理由而未於言詞辯論期日到場，均核無民事訴
    訟法第386 條各款所列情形，爰依原告之聲請，由其一造辯
    論而為判決。
二、按當事人喪失訴訟能力或法定代理人死亡或其代理權消滅者
    ，訴訟程序在有法定代理人或取得訴訟能力之本人，承受其
    訴訟以前當然停止；承受訴訟人，於得為承受時，應即為承
    受之聲明，他造當事人，亦得聲明承受訴訟，民事訴訟法第
    170 條、第175 條分別定有明文。經查：庚○○○於民國94
    年5 月28日過世，其繼承人有戊○○、辛○○、己○○、丁○○○，此有繼承系統表1 份、戶籍謄本及戶口名簿（本院
    卷(二)第10至16頁）附卷足憑，原告於94年7 月8 日具狀聲明
    戊○○、辛○○、己○○、丁○○○承受訴訟（見本院卷(二)
    第8、9頁），自屬有據。
貳、實體部分：
一、原告起訴主張：坐落高雄縣大樹鄉○○段第530 地號（地目
    建、面積406.05平方公尺）之土地（下稱系爭土地），為原
    告與被告天○○、戌○○、未○○、丑○○、訴外人黃陳金
    花按如附表二所示之應有部分比例共有，又系爭土地並無不
    分割之協議，且依其物之使用目的亦無不能分割之情形，經
    原告就系爭土地為分割之請求，仍無法於起訴前達成協議，
    爰依民法第823 條第1 項、第824 條第2 項規定提起本件訴
    訟，請求分割共有物。又共有人黃陳金花已於75年2 月11日
    死亡，其繼承人即被告迄今尚未辦理繼承登記，爰請求被告
    就系爭土地辦理繼承登記。並求為判決：(一)被告應就被繼承
    人黃陳金花所有坐落系爭土地應有部分十二分之一，辦理繼
    承登記。(二)先位聲明：請求依如附表二方案甲所示之方法為
    原物分配；備位聲明：請求依如附表二方案乙所示之方法為
    原物分配（本院卷(二)第250 頁、第250 頁背面、第361 頁）
    。
二、被告丑○○、壬○、癸○○、申○○、卯○○、未○○均稱
    ：同意原告提出之先位及備位訴之聲明（本院卷(二)第250 頁
    背面、第315 頁）。
三、被告天○○、戌○○、午○○○、酉○○、子○○、巳○○
    、甲○○○則均稱：對原告所提如附表二方案甲、乙之各共
    有人相關分配位置無意見，但主張系爭土地應留寬約2 公尺
    之通路，且該留路地點為將附圖二編號L 之最左側劃分出寬
    約2 公尺之通路，使附圖二編號M 處得以依該通路通往編號
    L 處所臨北方之安和街等語，資為抗辯（本院卷(二)第213 頁
    ）。
四、被告戊○○、辛○○、己○○、丁○○○均未於言詞辯論期
    日到場，亦均未提出書狀作何聲明或陳述。
五、按各共有人得隨時請求分割共有物，而分割之方法不能協議
    決定者，法院得因任何共有人之聲請命為分配，民法第823
    條第1 項前段、第824 條第2 項分別定有明文。本件原告主
    張系爭土地為原告與被告天○○、戌○○、未○○、丑○○
    、訴外人黃陳金花按如附表二所示之應有部分比例所共有，
    且無不為分割之約定，及系爭土地（地目建）亦無使用目的
    上不能分割之情事，惟於起訴前無法達成分割協議等情，業
    據其提出與所述相符之土地登記謄本（本院卷(二)第275 至27
    7 頁）為證，堪信原告前開之主張為真實。則系爭土地既為
    建地而無不得分割之情形，共有人間亦未訂有不分割期限之
    特約，且於起訴前就系爭土地之分割方法並未能協議決定，
    則本件原告訴請裁判分割系爭土地，依法洵屬正當。又按「
    因繼承、強制執行、公用徵收或法院之判決，於登記前已取
    得不動產物權者，非經登記，不得處分其物權。」，民法第
    759 條定有明文。查被告係因繼承取得黃陳金花就系爭土地
    之應有部分1/12，此有如附表一備註欄所列資料可參，惟渠
    等迄今尚未辦理繼承登記，亦有高雄縣鳳山地政事務所97年
    6 月18日鳳地所二字第0970006948號函暨所附系爭土地之土
    地登記謄本1 份附卷可稽（見本院卷(二)第271 、275 至277
    頁），因分割不動產，性質上為處分行為，依前揭規定，非
    經登記不得為之，是原告請求被告就黃陳金花所有系爭土地
    之應有部分1/12辦理繼承登記，即屬有據，亦應准許。
六、次按「分割共有物時，法院應參酌當事人之聲明、共有物之
    性質、經濟效用及全體共有人利益等公平決之。再者分割共
    有物係以消滅共有關係為目的，故法院於裁判分割共有土地
    時，除該土地內之部分土地因使用目的不能分割（如共同使
    用之道路）或部分共有人明示願維持共有關係等情形外，即
    應將土地分配予各共有人單獨所有，不得創設新的共有關係
    。且分割共有物除兼顧土地現有使用狀況，使盡可能不拆除
    現有建物外，仍應斟酌土地利用效益、當事人意願、共有物
    之使用情形、經濟效用及全體共有人之利益等情形而為適當
    及公平、合理之分割。」，最高法院69年台上字第1831號判
    例意旨參照。經查：
  (一)系爭土地略呈西北、東南斜長形走向，基地呈長方形，北側
    面臨高雄縣大樹鄉○○街（寬約3 至4 公尺，如本院卷(二)第
    316 頁編號1 照片），東南側緊鄰被告未○○所有之土地，
    東側、西側、西南側則均緊鄰他人之建地，週遭經濟商業並
    不發達；又系爭土地之東北角（即附圖一編號A 部分內、附
    圖二編號I 部分內），現為原告寅○○所有但無人居住之二
    層磚造樓房（門牌號碼高雄縣林園鄉○○街9 號，如本院卷
    (一)第159 頁編號2 照片、本院卷(二)第48頁編號1 照片）；系
    爭土地之北側（附圖一編號B 、C 部分內、附圖二編號K 、
    L 部分及編號J 北側部分內）則為相連兩棟之一層磚造瓦屋
    （門牌號碼高雄縣林園鄉○○街10、11號，如本院卷(一)第15
    9 頁編號1 照片、本院卷(二)第48頁編號2 照片、第316 頁背
    面編號3 照片），目前無人居住，亦均不堪使用；系爭土地
    之西側中間區域（附圖一編號D 、E 部分內、附圖二編號M
    、N 部分內）為被告天○○、戌○○兄弟共有且居住之二層
    磚造樓房（門牌號碼高雄縣林園鄉○○路103 巷22號，如本
    院卷(一)第159 頁背面編號5 、6 照片、本院卷(二)第50頁編號
    6 照片）；系爭土地之東南角（即附圖一編號H 部分內、附
    圖二編號Q 部分內），現為被告未○○所有且居住之紅瓦平
    房（如本院卷(二)第53頁編號11照片、第54頁編號13照片）；
    系爭土地之東邊中間偏南區域（附圖一編號F 部分內，附圖
    二編號I 南側部分內），為黃家公祠及公祠前空地（如本院
    卷(一)第160 頁編號8 、9 照片）等情，業據本院會同高雄縣
    鳳山地政事務所之地政人員履勘現場查明屬實，並有93年8
    月4 日勘驗筆錄（本院卷(一)第156 至158 頁）暨履勘時所攝
    現場照片11張（本院卷(一)第159 、160 頁）、94年11月25日
    勘驗筆錄（本院卷(二)第46、47頁）暨履勘時所攝現場照片16
    張（本院卷(二)第46至60頁）、97年7 月11日勘驗筆錄（本院
    卷(二)第313 至315 頁）暨履勘時所攝現場照片4 張（本院卷
    (二)第316 頁）、高雄縣鳳山地政事務所93年8 月23日鳳地所
    二字第0920009551號函暨所附系爭土地現況建物使用界線之
    複丈成果圖（本院卷(一)第164 至166 頁）、高雄縣鳳山地政
    事務所96年4 月11日鳳地所二字第0960004025號函暨所附如
    附圖一、附圖二所示之複丈成果圖及面積附表（本院卷(二)第
    144 至147 頁）、高雄縣鳳山地政事務所97年6 月18日鳳地
    所二字第0970006948號函暨所附系爭土地地籍空照圖、系爭
    土地周圍所臨同段第529 、530 、531 、534 、535 、536
    地號土地登記謄本（本院卷(二)第271 至291 頁）在卷可稽，
    復為兩造所不爭執，堪信為真實。
  (二)系爭土地依原告先位聲明主張如附表二方案甲所示之面積、
    位置為分割後，各成一長形、梯形或不規則形土地，且僅分
    得附圖一編號A 、B 、C 土地者有面臨安和街，其餘各共有
    人分得之土地均為他人建地所包圍，此經本院如前履勘屬實
    ，且有前述之系爭土地周圍鄰地登記謄本附卷可稽，是原告
    主張依如附表二之方案甲為分割，因未顧及對外聯絡之便利
    性，並不可採。至原告主張系爭土地之西側空地固為謝姓地
    主所有之建地，但被告天○○、戌○○均由系爭土地西側空
    地進出，並由該空地通往安和街，是系爭土地之西側已成為
    既成巷道（中山路103 巷），故分得附圖一編號D 、E 、G
    、H 者，對外聯絡應無不便云云，並提出系爭土地西側之照
    片（本院卷(二)第316 頁編號2 照片）為證；然查系爭土地西
    側緊鄰他人所有高雄縣大樹鄉○○段第536 地號（地目建）
    土地，並無既成巷道，此有同段第536 地號之土地登記謄本
    、地籍空照圖及高雄縣政府95年9 月21日府工土字第095021
     5501 號函回覆本院在卷（本院卷(二)第115 、272 、286 頁
    ），是系爭土地西側既屬私人建地，且非既成巷道，原告前
    揭主張，並無足採。
  (三)系爭土地依原告備位聲明主張如附表二方案乙所示之面積、
    位置為分割後，各成一長方形、梯形或不規則形土地，且各
    共有人分得之土地均直接面臨安和街或臨通往安和街之聯外
    道路（寬約0.8 公尺，即附圖二編號J 部分）二者其一，對
    外聯絡之便利性已兼顧，且被告丑○○、壬○、癸○○、申
    ○○、卯○○、未○○均稱：同意原告提出之備位訴之聲明
    （本院卷(二)第250 頁背面、第315 頁）。又經比對高雄縣鳳
    山地政事務所93年8 月23日鳳地所二字第0920009551號函暨
    所附系爭土地現況建物使用界線之複丈成果圖（本院卷(一)第
    164 至166 頁）暨本院現場勘驗筆錄，原告所提備位聲明分
    割方案如附圖二編號M 、N 土地上，現坐落有被告天○○、
    戌○○兄弟共有且居住之二層磚造樓房，附圖二編號Q 土地
    上，現則坐落有被告未○○所有且居住之紅瓦平房，附圖二
    編號I 土地上，現為原告寅○○所有但無人居住之二層磚造
    樓房，附圖二編號J 部分之北側臨安和街區域，現為無人居
    住、不堪使用之一層磚造瓦屋，並據兩造於本院履勘現場時
    表示同意拆除（本院卷(二)第46頁），附圖二編號L 部分，現
    為無人居住、不堪使用之一層磚造瓦屋，據兩造於本院履勘
    現場時表示：協議給被告丑○○使用等語（本院卷(二)第314
    頁）；故被告天○○、戌○○、未○○、丑○○及原告寅○○，均可各自繼續居住或使用坐落系爭土地上之原有建物，
    是原告所提備位聲明分割方案亦有考量系爭土地之實際使用
    現狀。又原告備位聲明分割方案主張如附圖二編號O 土地分
    歸被告依如附表一應繼分欄所示比例保持共有，如附圖二編
    號J 土地分歸兩造依如附表三所示應有部分比例保持，因被
    告等17人均為黃陳金花子孫，且黃陳金花應有部分比例已甚
    小，此有黃陳金花之繼承系統表、各該被告的戶籍謄本及系
    爭土地登記謄本附卷足按（詳如附表一之備註欄），若予分
    割為單獨所有，將不利系爭土地建地使用之目的，且本件被
    告除戊○○、辛○○、己○○外，其餘被告均到庭或具狀表
    示同意就共有人黃陳金花應分得部分按各該繼承人之應繼分
    比例保持共有等語（本院卷(二)第314 頁、323 頁），而被告
    戊○○、辛○○、己○○亦對此不予爭執，且經本院以書狀
    請渠等於文到三日內表示意見，並告知逾期未回覆即視為同
    意就共有人黃陳金花應分得部分按各該繼承人之應繼分比例
    保持共有之效果後（本院卷(二)第343 頁），被告戊○○、辛○○、己○○於收受本院上開通知函後，仍未表示反對意見
    ，參以該部分既僅係黃陳金花之遺產，其繼承人即被告尚未
    為繼承分割，是參照上開判決見解，該土地部分應屬不能分
    割的情形，爰依各該被告如附表一之應繼分比例，及共有人
    在系爭土地上之應有部分比例，換算為附表三之應有部分比
    例，原告該部分維持共有之主張，亦屬可採。是本院審酌盡
    可能不拆除現有建物外，並斟酌兩造之分割意願、土地現況
    、格局之完整性、通行有無障礙、經濟效用及全體共有人之
    利益等具體情狀，參諸前開判例意旨，足認系爭土地依如附
    表二方案乙所示之面積、位置為分割，被告天○○、戌○○
    依渠等如附表一應繼分比例與其餘被告保持共有之附圖二編
    號O 部分、原告辰○○分得之附圖二編號P 部分、被告未○○分得之編號Q 部分，均有面臨通往安和街之聯外道路（寬
    約0. 8公尺，即附圖二編號J 部分），應屬適當公允，並有
    利土地融通及增進經濟利益。
  (四)至被告天○○、戌○○、午○○○、酉○○、子○○、巳○○、甲○○○固稱：對原告所提如附表二方案甲、乙之各共
    有人相關分配位置無意見，但主張系爭土地應留寬約2 公尺
    之通路，且該留路地點為將附圖二編號L 之最左側劃分出寬
    約2 公尺之通路，使附圖二編號M 處得以依該通路通往編號
    L 處所臨北方之安和街云云，然依上開被告所提方案，僅有
    利於分得附圖二編號M 者，而分得附圖二編號N、O、P、Q者
    仍無聯外通路，是該分割方案因未顧及對外聯絡之便利性，
    且僅有利於分得附圖二編號M 一方，有失公平，故渠等主張
    分割方案不宜足見，並無可採。
七、綜上所述，原告為系爭土地之共有人，系爭土地並無因使用
    目的不能分割或契約訂有不能分割期限等情事，兩造復無法
    於起訴前進行協定分割，從而，原告本於民法第823 條第1
    項前段之規定提起本訴，請求准予分割，為有理由。又被告
    等17人係因繼承取得黃陳金花就系爭土地之應有部分1/12，
    惟渠等迄今尚未辦理繼承登記，因分割不動產，性質上為處
    分行為，依民法第759 條規定，非經登記不得為之，是原告
    請求被告等17人就黃陳金花所有系爭土地之應有部分1/12辦
    理繼承登記，即屬有據，亦應准許，爰判決如主文所示。
八、末按分割共有物之訴實質上並無所謂何造勝訴敗訴之問題，
    是以如將訴訟費用完全命形式上敗訴之被告負擔，實欠公允
    。本院審酌兩造各自因本件訴訟所得到之利益，認本件之訴
    訟費用，應由兩造各以與如附表三應有部分相當之比例分擔
    ，始為妥適，亦予指明。
九、據上論結，原告之訴為有理由，依民事訴訟法第80條之1 ，
    判決如主文。
中    華    民    國    97    年    10    月    23    日
                  民事第四庭  審判長法  官 黃國川
                                    法  官 李嘉益
                                    法  官 郭瓊徽
上為正本，係依原本作成。
如不服本判決，應於送達後20日內，向本院提出上訴狀並表明上
訴理由，如於本判決宣示後送達前提起上訴者，應於判決送達後
10日內補提上訴理由書（須附繕本）。
中    華    民    國    97    年    10    月    23    日
                                    書記官 簡文清
附表一
┌────────────────────────────────┐
│被繼承人黃陳金花之繼承人與應繼分                                │
├──┬─────┬────┬──────────────────┤
│編號│繼承人姓名│應繼分  │ 備         註                      │
├──┼─────┼────┼──────────────────┤
│一  │未○○    │1／4    │黃陳金花於75年2 月11日死亡，未○○為│
│    │          │        │黃陳金花之子，未○○未拋棄繼承，迄今│
│    │          │        │亦未辦理拋棄繼承，此有本院民事紀錄科│
│    │          │        │查詢表（本院卷(二)第253 頁）、高雄縣鳳│
│    │          │        │山地政事務所函（本院卷(二)第271 頁）、│
│    │          │        │繼承系統表（本院卷(二)第263 頁）、戶口│
│    │          │        │名簿（本院卷(一)第202頁）可參         │
├──┼─────┼────┼──────────────────┤
│二  │戊○○    │1／16   │黃陳金花於75年2 月11日死亡，黃陳金花│
│    │          │        │之女庚○○○於94年5 月28日死亡，湯見│
│    │          │        │田為庚○○○之夫，庚○○○、戊○○均│
│    │          │        │未拋棄繼承，迄今亦未辦理拋棄繼承，此│
│    │          │        │有本院民事紀錄科查詢表（本院卷(二)第25│
│    │          │        │3 頁）、高雄縣鳳山地政事務所函（本院│
│    │          │        │卷(二)第271 頁）、繼承系統表（本院卷(二)│
│    │          │        │第263 頁）、戶籍謄本（本院卷(二)第10頁│
│    │          │        │）                                  │
├──┼─────┼────┼──────────────────┤
│三  │己○○    │1／16   │黃陳金花於75年2 月11日死亡，黃陳金花│
├──┼─────┼────┤之女庚○○○於94年5 月28日死亡，湯貴│
│四  │辛○○    │1／16   │聰、辛○○、丁○○○為庚○○○之子女│
├──┼─────┼────┤，己○○、辛○○、丁○○○均未拋棄繼│
│五  │丁○○○  │1／16   │承，迄今亦未辦理拋棄繼承，此有本院民│
│    │          │        │事紀錄科查詢表（本院卷(二)第253 頁）、│
│    │          │        │高雄縣鳳山地政事務所函（本院卷(二)第  │
│    │          │        │271 頁）、繼承系統表（本院卷(二)第263 │
│    │          │        │頁）、戶籍謄本（本院卷(二)第10至13頁）│
├──┼─────┼────┼──────────────────┤
│六  │卯○○    │1／16   │黃陳金花於75年2 月11日死亡，黃陳金花│
│    │          │        │之子黃阿常於92年11月12日死亡，卯○○│
│    │          │        │為黃阿常之配偶，黃阿常、卯○○均未拋│
│    │          │        │棄繼承，迄今亦未辦理拋棄繼承，此有本│
│    │          │        │院民事紀錄科查詢表（本院卷(二)第253 頁│
│    │          │        │）、高雄縣鳳山地政事務所函（本院卷(二)│
│    │          │        │第271 頁）、繼承系統表（本院卷(二)第  │
│    │          │        │263頁）、戶籍謄本（本院卷(一)第211頁）│
├──┼─────┼────┼──────────────────┤
│七  │丑○○    │1／16   │黃陳金花於75年2 月11日死亡，黃陳金花│
├──┼─────┼────┤之子黃阿常於92年11月12日死亡，丑○○│
│八  │壬○      │1／16   │、壬○為黃阿常之子女，均未拋棄繼承，│
│    │          │        │迄今亦均未辦理拋棄繼承，此有本院民事│
│    │          │        │紀錄科查詢表（本院卷(二)第253 頁）、高│
│    │          │        │雄縣鳳山地政事務所函（本院卷(二)第271 │
│    │          │        │頁）、繼承系統表（本院卷(二)第263 頁）│
│    │          │        │、戶籍謄本（本院卷(二)第232、233 頁） │
├──┼─────┼────┼──────────────────┤
│九  │癸○○    │1／32   │黃陳金花於75年2 月11日死亡，黃陳金花│
├──┼─────┼────┤之子黃阿常於92年11月12日死亡，黃阿常│
│十  │申○○    │1／32   │之子黃文序於80年12月23日死亡，癸○○│
│    │          │        │、申○○為黃文序之女，均未拋棄繼承，│
│    │          │        │迄今亦未辦理拋棄繼承，此有本院民事紀│
│    │          │        │錄科查詢表（本院卷(二)第253 頁）、高雄│
│    │          │        │縣鳳山地政事務所函（本院卷(二)第271 頁│
│    │          │        │）、繼承系統表（本院卷(二)第263 頁）、│
│    │          │        │戶籍謄本（本院卷(二)第234、235 頁）   │
├──┼─────┼────┼──────────────────┤
│十一│甲○○○  │1／12   │黃陳金花於75年2 月11日死亡，黃陳金花│
├──┼─────┼────┤之子黃阿強於55年10月17日死亡，方黃素│
│十二│酉○○    │1／12   │照、酉○○為黃阿強之子女，均未拋棄繼│
│    │          │        │承，迄今亦未辦理繼承登記，此有本院民│
│    │          │        │事紀錄科查詢表（本院卷(二)第253 頁）、│
│    │          │        │高雄縣鳳山地政事務所函（本院卷(二)第  │
│    │          │        │271 頁）、繼承系統表（本院卷(二)第263 │
│    │          │        │頁）、戶籍謄本（本院卷(二)第222、236  │
│    │          │        │頁）                                │
├──┼─────┼────┼──────────────────┤
│十三│午○○○  │1／60   │黃陳金花於75年2 月11日死亡，黃陳金花│
│    │          │        │之子黃阿強於55年10月17日死亡，黃阿強│
│    │          │        │之子黃錫楨於91年3 月8 日死亡，黃許桂│
│    │          │        │菊為黃錫楨之配偶，均未拋棄繼承，迄今│
│    │          │        │亦未辦理繼承登記，此有本院民事紀錄科│
│    │          │        │查詢表（本院卷(二)第253 頁）、高雄縣鳳│
│    │          │        │山地政事務所函（本院卷(二)第271 頁）、│
│    │          │        │繼承系統表（本院卷(二)第263 頁）、戶籍│
│    │          │        │謄本（本院卷(二)第223頁）             │
├──┼─────┼────┼──────────────────┤
│十四│巳○○    │1／60   │黃陳金花於75年2 月11日死亡，黃陳金花│
├──┼─────┼────┤之子黃阿強於55年10月17日死亡，黃阿強│
│十五│天○○    │1／60   │之子黃錫楨於91年3 月8 日死亡，巳○○│
├──┼─────┼────┤、天○○、戌○○、子○○為黃錫楨之兒│
│十六│戌○○    │1／60   │女，均未拋棄繼承，迄今亦未辦理繼承登│
├──┼─────┼────┤記，此有本院民事紀錄科查詢表（本院卷│
│十七│子○○    │1／60   │(二)第253 頁）、高雄縣鳳山地政事務所函│
│    │          │        │（本院卷(二)第271 頁）、繼承系統表（本│
│    │          │        │院卷(二)第263 頁）、戶籍謄本（本院卷(二)│
│    │          │        │第220、221、224、229頁）            │
└──┴─────┴────┴──────────────────┘
附表二
┌───┬──────┬──────────────┬───────────────┐
│系爭土│系爭土地之左│方案甲：原告先位聲明主張各共│方案乙：原告備位聲明，即本院判│
│地共有│揭共有人應有│有人分配位置之附圖一代號（面│決各共有人分配位置之附圖二代號│
│人    │部分比例    │積單位：平方公尺）          │（面積單位：平方公尺）        │
├───┼──────┼──────────────┼───────────────┤
│原告  │1／3        │附圖一編號A （面積135.35）分│附圖二編號I （面積129.12）分歸│
│寅○○│            │歸原告寅○○取得            │原告寅○○取得，附圖二編號J （│
│      │            │                            │面積18.69） 分歸兩造依附表三所│
│      │            │                            │示應有部分比例保持共有        │
├───┼──────┼──────────────┼───────────────┤
│原告  │1／3        │附圖一編號B （面積70.13） 、│附圖二編號K （71.69） 、P （  │
│辰○○│            │編號G （面積65.22） 分歸原告│57.43） 分歸原告辰○○取得，附│
│      │            │辰○○取得                  │圖二編號J （面積18.69） 分歸兩│
│      │            │                            │造依附表三所示應有部分比例保持│
│      │            │                            │共有                          │
├───┼──────┼──────────────┼───────────────┤
│被告  │1／12       │附圖一編號H （面積33.84） 分│附圖二編號Q （面積32.28） 分歸│
│未○○│            │歸被告未○○取得，附圖一編號│被告未○○取得，附圖二編號O （│
│      │            │F（ 面積33.84） 分歸被告等17│面積32.28） 分歸被告等17人依如│
│      │            │人依如附表一應繼分欄所示比例│附表一應繼分欄所示比例保持共有│
│      │            │保持共有                    │，附圖二編號J （面積18.69） 分│
│      │            │                            │歸兩造依附表三所示應有部分比例│
│      │            │                            │保持共有                      │
├───┼──────┼──────────────┼───────────────┤
│被告  │1／12       │附圖一編號C （面積33.84） 分│附圖二編號L （面積32.28） 分歸│
│丑○○│            │歸被告丑○○取得，附圖一編號│被告丑○○取得，附圖二編號O （│
│      │            │F（ 面積33.84） 分歸被告等17│面積32.28） 分歸被告等17人依如│
│      │            │人依如附表一應繼分欄所示比例│附表一應繼分欄所示比例保持共有│
│      │            │保持共有                    │，附圖二編號J （面積18.69） 分│
│      │            │                            │歸兩造依附表三所示應有部分比例│
│      │            │                            │保持共有                      │
│      │            │                            │                              │
├───┼──────┼──────────────┼───────────────┤
│被告  │1／24       │附圖一編號D （面積16.92） 分│附圖二編號M （面積16.14） 分歸│
│天○○│            │歸被告天○○取得，附圖一編號│被告天○○取得，附圖二編號O （│
│      │            │F（ 面積33.84） 分歸被告等17│面積32.28） 分歸被告等17人依如│
│      │            │人依如附表一應繼分欄所示比例│附表一應繼分欄所示比例保持共有│
│      │            │保持共有                    │，附圖二編號J （面積18.69） 分│
│      │            │                            │歸兩造依附表三所示應有部分比例│
│      │            │                            │保持共有                      │
├───┼──────┼──────────────┼───────────────┤
│被告  │1／24       │附圖一編號E （面積16.91） 分│附圖二編號N （面積16.14） 分歸│
│戌○○│            │歸被告戌○○取得，附圖一編號│被告戌○○取得，附圖二編號O （│
│      │            │F（ 面積33.84） 分歸被告等17│面積32.28） 分歸被告等17人依如│
│      │            │人依如附表一應繼分欄所示比例│附表一應繼分欄所示比例保持共有│
│      │            │保持共有                    │，附圖二編號J （面積18.69） 分│
│      │            │                            │歸兩造依附表三所示應有部分比例│
│      │            │                            │保持共有                      │
├───┼──────┼──────────────┼───────────────┤
│訴外人│1／12       │附圖一編號F（面積33.84）分歸│附圖二編號O （面積32.28） 分歸│
│黃陳金│            │被告等17人依如附表一應繼分欄│被告等17人依如附表一應繼分欄所│
│花（歿│            │所示比例保持共有            │示比例保持共有，附圖二編號J （│
│），繼│            │                            │面積18.69） 分歸兩造依附表三所│
│承人為│            │                            │示應有部分比例保持共有        │
│被告等│            │                            │                              │
│17人  │            │                            │                              │
└───┴──────┴──────────────┴───────────────┘
附表三
┌──┬──────┬──────────┬────────────────┐
│編號│兩造姓名    │就系爭土地取得之    │備          註                  │
│    │            │應有部分比例        │                                │
├──┼──────┼──────────┼────────────────┤
│一  │原告寅○○  │1／3                │                                │
├──┼──────┼──────────┼────────────────┤
│二  │原告辰○○  │1／3                │                                │
├──┼──────┼──────────┼────────────────┤
│三  │被告未○○  │未○○如附表二之應有│訴外人黃陳金花就系爭土地應有部分│
│    │            │部分比例1 ／12＋繼承│為1 ／12，未○○就被繼承人黃陳金│
│    │            │黃陳金花應有部分1 ／│花之應繼分為1 ／4 （如附表一編號│
│    │            │48  ＝5／48         │一所示），故未○○繼承黃陳金花系│
│    │            │                    │爭土地應有部分為1／48           │
├──┼──────┼──────────┼────────────────┤
│四  │被告丑○○  │丑○○如附表二之應有│訴外人黃陳金花就系爭土地應有部分│
│    │            │部分比例1 ／12＋繼承│為1 ／12，丑○○就被繼承人黃陳金│
│    │            │黃陳金花應有部分1 ／│花之應繼分為1 ／16（如附表一編號│
│    │            │192 ＝17／192       │七所示），故丑○○繼承黃陳金花系│
│    │            │                    │爭土地應有部分為1 ／192         │
├──┼──────┼──────────┼────────────────┤
│五  │被告天○○  │天○○如附表二之應有│訴外人黃陳金花就系爭土地應有部分│
│    │            │部分比例1 ／24＋繼承│為1 ／12，天○○就被繼承人黃陳金│
│    │            │黃陳金花應有部分1 ／│花之應繼分為1 ／60（如附表一編號│
│    │            │720 ＝31／720       │十五所示），故天○○繼承黃陳金花│
│    │            │                    │系爭土地應有部分為1 ／720       │
├──┼──────┼──────────┼────────────────┤
│六  │被告戌○○  │戌○○如附表二之應有│訴外人黃陳金花就系爭土地應有部分│
│    │            │部分比例1 ／24＋繼承│為1 ／12，天○○就被繼承人黃陳金│
│    │            │黃陳金花應有部分1 ／│花之應繼分為1 ／60（如附表一編號│
│    │            │720 ＝31／720       │十六所示），故天○○繼承黃陳金花│
│    │            │                    │系爭土地應有部分為1 ／720       │
├──┼──────┼──────────┼────────────────┤
│七  │被告戊○○  │1 ／192             │訴外人黃陳金花就系爭土地應有部分│
│    │            │                    │為1 ／12，戊○○就被繼承人黃陳金│
│    │            │                    │花之應繼分為1 ／16（如附表一編號│
│    │            │                    │二所示），故戊○○繼承黃陳金花系│
│    │            │                    │爭土地應有部分為1 ／192         │
├──┼──────┼──────────┼────────────────┤
│八  │被告己○○  │1 ／192             │訴外人黃陳金花就系爭土地應有部分│
│    │            │                    │為1 ／12，己○○就被繼承人黃陳金│
│    │            │                    │花之應繼分為1 ／16（如附表一編號│
│    │            │                    │三所示），故己○○繼承黃陳金花系│
│    │            │                    │爭土地應有部分為1 ／192         │
├──┼──────┼──────────┼────────────────┤
│九  │被告辛○○  │1 ／192             │訴外人黃陳金花就系爭土地應有部分│
│    │            │                    │為1 ／12，辛○○就被繼承人黃陳金│
│    │            │                    │花之應繼分為1 ／16（如附表一編號│
│    │            │                    │四所示），故辛○○繼承黃陳金花系│
│    │            │                    │爭土地應有部分為1 ／192         │
├──┼──────┼──────────┼────────────────┤
│十  │被告丁○○○│1 ／192             │訴外人黃陳金花就系爭土地應有部分│
│    │            │                    │為1 ／12，丁○○○就被繼承人黃陳│
│    │            │                    │金花之應繼分為1 ／16（如附表一編│
│    │            │                    │號五所示），故丁○○○繼承黃陳金│
│    │            │                    │花系爭土地應有部分為1 ／192     │
├──┼──────┼──────────┼────────────────┤
│十一│被告卯○○  │1 ／192             │訴外人黃陳金花就系爭土地應有部分│
│    │            │                    │為1 ／12，卯○○就被繼承人黃陳金│
│    │            │                    │花之應繼分為1 ／16（如附表一編號│
│    │            │                    │六所示），故卯○○繼承黃陳金花系│
│    │            │                    │爭土地應有部分為1 ／192         │
├──┼──────┼──────────┼────────────────┤
│十二│被告壬○    │1 ／192             │訴外人黃陳金花就系爭土地應有部分│
│    │            │                    │為1 ／12，壬○就被繼承人黃陳金花│
│    │            │                    │之應繼分為1 ／16（如附表一編號八│
│    │            │                    │所示），故壬○繼承黃陳金花系爭土│
│    │            │                    │地應有部分為1 ／192             │
├──┼──────┼──────────┼────────────────┤
│十三│被告癸○○  │1 ／384             │訴外人黃陳金花就系爭土地應有部分│
│    │            │                    │為1 ／12，癸○○就被繼承人黃陳金│
│    │            │                    │花之應繼分為1 ／32（如附表一編號│
│    │            │                    │九所示），故癸○○繼承黃陳金花系│
│    │            │                    │爭土地應有部分為1 ／384         │
├──┼──────┼──────────┼────────────────┤
│十四│被告申○○  │1 ／384             │訴外人黃陳金花就系爭土地應有部分│
│    │            │                    │為1 ／12，申○○就被繼承人黃陳金│
│    │            │                    │花之應繼分為1 ／32（如附表一編號│
│    │            │                    │十所示），故申○○繼承黃陳金花系│
│    │            │                    │爭土地應有部分為1 ／384         │
├──┼──────┼──────────┼────────────────┤
│十五│被告甲○○○│1 ／144             │訴外人黃陳金花就系爭土地應有部分│
│    │            │                    │為1 ／12，方素照黃就被繼承人黃陳│
│    │            │                    │金花之應繼分為1 ／12（如附表一編│
│    │            │                    │號十一所示），故甲○○○繼承黃陳│
│    │            │                    │金花系爭土地應有部分為1 ／144   │
├──┼──────┼──────────┼────────────────┤
│十六│被告酉○○  │1 ／144             │訴外人黃陳金花就系爭土地應有部分│
│    │            │                    │為1 ／12，酉○○就被繼承人黃陳金│
│    │            │                    │花之應繼分為1 ／12（如附表一編號│
│    │            │                    │十二所示），故酉○○繼承黃陳金花│
│    │            │                    │系爭土地應有部分為1 ／144       │
├──┼──────┼──────────┼────────────────┤
│十七│被告午○○○│1 ／720             │訴外人黃陳金花就系爭土地應有部分│
│    │            │                    │為1 ／12，午○○○就被繼承人黃陳│
│    │            │                    │金花之應繼分為1 ／60（如附表一編│
│    │            │                    │號十三所示），故午○○○繼承黃陳│
│    │            │                    │金花系爭土地應有部分為1 ／720   │
├──┼──────┼──────────┼────────────────┤
│十八│被告巳○○  │1 ／720             │訴外人黃陳金花就系爭土地應有部分│
│    │            │                    │為1 ／12，巳○○就被繼承人黃陳金│
│    │            │                    │花之應繼分為1 ／60（如附表一編號│
│    │            │                    │十四所示），故巳○○繼承黃陳金花│
│    │            │                    │系爭土地應有部分為1 ／720       │
├──┼──────┼──────────┼────────────────┤
│十九│被告子○○  │1 ／720             │訴外人黃陳金花就系爭土地應有部分│
│    │            │                    │為1 ／12，子○○就被繼承人黃陳金│
│    │            │                    │花之應繼分為1 ／60（如附表一編號│
│    │            │                    │十七所示），故子○○繼承黃陳金花│
│    │            │                    │系爭土地應有部分為1 ／720       │
└──┴──────┴──────────┴────────────────┘


司法院資訊處製作；財團法人民間司法改革基金會備份。
